臺灣士林地方法院行政訴訟判決　
111年度簡字第15號
原      告  陸軍裝甲第五八四旅


代  表  人  陳俊男  
訴訟代理人  陳志杰  
            林易尚  
被      告  蔡政男  
上列當事人間志願士兵不適服現役賠償辦法事件，原告提起行政
訴訟，本院於民國111年7月26日言詞辯論終結，判決如下︰
    主  文
被告應給付原告新臺幣參萬參仟柒佰玖拾柒元。
訴訟費用新臺幣貳仟元由被告負擔。
    事實及理由
一、程序事項：
　㈠本件屬其他關於公法上財產關係而涉訟，其標的之金額在新
    臺幣（下同）40萬元以下，依行政訴訟法第229 條第1 項、
    第2 項第3 款規定，應適用簡易程序，由地方法院行政訴訟
    庭為第一審管轄法院，合先敘明。
　㈡被告經合法通知，無正當理由未於言詞辯論期日到場，核無
    行政訴訟法第236條、第218條準用民事訴訟法第386條所列
    各款情形，爰依到場原告之聲請，由其一造辯論而為判決。
二、爭訟概要：被告於民國105年8月31日起服志願士兵役，經國
    防部核定至少應服役四年，並服役於原告所屬單位，嗣因「
    一年內累計記三次大過」，經國防部陸軍司令部以108年6月
    17日國陸人整字第1080014494號令，核定被告不適服現役退
    伍，自108年6月18日零時生效，致未服滿志願士兵現役最少
    年限，原告依志願士兵不適服現役賠償辦法計算，被告應賠
    償3萬3,797元。被告於接獲賠償通知後，均未繳納賠款，嗣
    原告分別於109年5月11日及111年4月25日發函向被告催繳賠
    款，至今全額均未受償，遂向本院提起本件訴訟。
三、原告主張：
　㈠被告於105年8月31日入伍服役，申請轉服志願士兵經國防部
    核定最少應服役四年，後被告因記大過三次而不適服現役於
    108年6月18日退伍，被告未服滿法定年限，依志願士兵不適
    服現役賠償辦法計算，被告須償還不適服現役賠償3萬3,797
    元，經原告單位多次要求進入完成繳款，並多次撥打被告手
    機，迄今仍未獲被告回應，顯見被告不欲返還該筆不適服現
    役賠款等語。
　㈡並聲明：被告應給付原告3萬3,797元。
四、被告經合法通知，未於言詞辯論期日到場，亦未提出書狀為
    任何聲明或陳述。
五、本院之判斷
　㈠應適用法令：
　　⒈行政訴訟法第8 條第1 項規定：按人民與中央或地方機關
      間，因公法上原因發生財產上之給付，得提起給付訴訟。
　　⒉按志願士兵服役條例第5 之1 條第1、2、3項規定：「志願
      士兵年度考績丙上以下、因個人因素一次受記大過二次以
      上、於核定起役之日起3 個月期滿後，經評審不適服志願
      士兵者，或依陸海空軍懲罰法所定於一年內累計大過三次
      者，由國防部或各司令部於3 個月內，依下列規定辦理：
      一、未服滿現役最少年限，且尚未完成兵役義務者，依兵
      役法第16條第1 項第1 款所定役期，直接轉服常備兵現役
      ，期滿辦理退伍。…二、未服滿現役最少年限，且已完成
      兵役義務或無兵役義務者，辦理解除召集或退伍。三、已
      服滿現役最少年限者，辦理解除召集或退伍。前項不適服
      志願士兵人員，未服滿志願士兵現役最少年限者，應予賠
      償；其賠償範圍、數額、程序、分期賠償、免予賠償條件
      及其他相關事項之辦法，由國防部定之」。
　　⒊志願士兵不適服現役賠償辦法第2條第1項、第3條、第4 條
      第1項規定：有下列各款情形之一，經評審不適服志願士
      兵，且未服滿志願士兵現役最少年限者，應予賠償：一、
      因年度考績丙上以下。二、因個人因素1次受記大過2 次
      以上處分。三、於核定起役之日起3 個月期滿後，因其他
      個人因素申請不適服現役；有前條第一項各款情形之一者
      ，本人或其法定代理人、保證人（以下合稱賠償義務人）
      ，應依尚未服滿現役最少年限之比例，賠償自核定起役之
      日起所受領之志願士兵3 個月待遇（本俸、加給）。未服
      滿現役最少年限之比例計算，以月為採計單位，未滿1 個
      月者不計；依前條應賠償之金額，由權責機關或委任所屬
      機關（構）、部隊、學校追繳之。賠償義務人應於接到追
      繳通知之次日起，三個月內一次繳納全數賠償金額。又該
      辦法係國防部依志願士兵服役條例第5 條之1 第2 項規定
      訂定並報請行政院核定，本院自得予以適用。
　㈡查原告主張被告於105年8月31日起服志願士兵役，並服役於
    原告所屬單位，嗣因「一年內累記大過三次」，經國防部陸
    軍司令部以108年6月17日國陸人整字第1080014494號令，核
    定被告不適服現役退伍，自108年6月18日零時生效，致未服
    滿志願士兵現役最少年限，依志願士兵不適服現役賠償辦法
    第3條規定，依被告核定志願士兵起役後，前3個月受領待遇
    合計11萬5,875元，按尚未服完法定役期之比例14/48，計算
    賠償金額為3萬3,797元（計算式：115,875 ×36/48 ＝33,579
    7），業據提出國防部陸軍司令部105年10月3日國陸人整字
    第1050029557號令、國防部陸軍司令部108年6 月17日國陸
    人整字第1080014494號令、核發軍官士官士兵退除給與審定
    名冊、國防部陸軍司令部核定志願士兵廢止原核定起役清冊
    、分期賠償協議書、原告109年5月11日陸六泓行字第109000
    1390號函、原告111年4月25日陸六泓行字第1110068848號函
    及送達證書為證(見本院卷第56至58、70至86頁)，經核相符
    ，而被告經合法通知，既未到庭，復未提出書狀作何聲明或
    陳述以供本院審酌，是本院依調查證據之結果，認原告上開
    主張，堪信為真實。
　㈢依上開志願士兵不適服現役賠償辦法第3條及第4條第2項第1
    款之規定，被告應服志願役期限為48個月（即自105年8月31
    日起至109年8月31日止），惟實際於108年6月17日即經核定
    不適服現役生效，尚未服役期為14個月，而其前3個月受領
    待遇共計11萬5,875元，依比例計算，應賠償金額為3萬3,79
    7元，是原告請求被告給付3萬3,797元，即屬有據。
六、綜上所述，原告依志願士兵不適服現役賠償辦法第3條規定
    ，訴請被告給付3萬3,797元，為有理由，應予准許。
據上論結，本件原告之訴為有理由，依行政訴訟法第98條第1 項
前段，第236 條、第218 條準用民事訴訟法第385 條第1 項前段
，判決如主文。
中　　華　　民　　國　　111 　年　　8 　　月　　3 　　日
                  行政訴訟庭　法　官　徐文瑞
上為正本係照原本作成。
如不服本判決，應於送達後20日內，向本院提出上訴狀並表明上
訴理由（原判決所違背之法令及其具體內容，或依訴訟資料可認
為原判決有違背法令之具體事實），其未載明上訴理由者，應於
提出上訴後20日內向本院補提理由書（上訴狀及上訴理由書均須
按他造人數附繕本，如未按期補提上訴理由書，則逕予駁回上訴
），並應繳納上訴裁判費新臺幣3,000元。　　　　　　
中　　華　　民　　國　　111 　年　　8 　　月　　3 　　日
                              書記官　朱亮彰